臺灣板橋地方法院交通事件裁定　　　 100年度交聲字第1721號
原處分機關　交通部公路總局臺北區監理所板橋監理站
異　議　人
即受處分人　劉東昇
上列受處分人因違反道路交通管理處罰條例案件，對於交通部公
路總局臺北區監理所板橋監理站民國100 年4 月14日板監裁字第
裁41-P00000000號所為之裁決處分（原舉發案號：花蓮縣警察局
99年11月3 日花警交字第P00000000 號）聲明異議，本院裁定如
下：
    主  文
異議駁回。
    理  由
一、原處分意旨略以：異議人即受處分人劉東昇於民國99年11月
    3 日19時00分許，騎乘車號CLJ-606 號重型機車，行經花蓮
    縣花蓮火車站前，因有「駕駛汽車，拆除消音器造成噪音」
    之違規行為，經花蓮縣警察局交通警察隊員警以99年11月3
    日花警交字第P00000000 號當場製單舉發。嗣經原處分機關
    於100 年4 月14日以板監裁字第裁41-P00000000號裁決書，
    爰依道路交通管理處罰條例第43條第1 項第3 款、第63條第
    1 項第3 款、第24條第1 項第3 款及違反道路交通管理事件
    統一裁罰基準表之規定，裁處異議人罰鍰新臺幣（下同）6,
    000 元，並記違規點數3 點，施以道路交通安全講習等語。
二、異議意旨略以：異議人於99年11月3 日約晚上7 時00分時，
    騎乘車牌號碼CLJ-606 號重型機車，行經花蓮縣火車站路時
    ，經警認有駕駛機車「拆除消音器行駛」之違規而攔停舉發
    ，且確有更換排氣管等情不諱，但否認有拆除消音器之行為
    。以道路交通管理處罰絛例第43絛第1 項第3 款之絛文明顯
    有別於針對消音器設備不全或損壞不予修復，或擅自增、減
    、變更原有規格致影響行車安全予以處罰，故拆除消音器之
    處罰自應以造成噪音為處罰要件，而因道路交通除消音器之
    處罰自應以造成噪音為處罰要件，而因道路交通管理處罰條
    例並未定義「噪音」，自應回歸噪音管制法作為審認之依據
    ，且當時並無環保人員在場。又消音器上方有內部觸媒及排
    氣管路，則員警以警棍伸入排氣管尾端，就令毫無阻礙而一
    路到底，能否逕認下方消音器已拆除，故異議人指摘員警不
    應僅以警棍伸入之方式作為判定標準。再者舉發員警當時僅
    以主觀感受認定噪音，並未依「使用中機動車輛噪音管制辦
    法」及「機器腳踏車噪音量試驗法」所定之程序進行認定或
    以其他儀器進行檢測，則因「發出很大的聲音」係屬舉發員
    警個人之主觀認知，是否符合上開噪音認定標準，尚乏積極
    證據證明，舉發單位應提供儀器檢測之客觀數據作為是否構
    成「噪音」之標準，請求撤銷原處分云云
三、按汽車駕駛人，駕駛汽車有下列情形之一者，處新臺幣6,00
    0 元以上24,000以下罰鍰，並當場禁止其駕駛：三拆除消音
    器，或以其他方式造成噪音；汽車駕駛人違反第1 項、第3
    項規定者，應接受道路交通安全講習，道路交通管理處罰條
    例第43條第1 項第3 款、第4 項前段定有明文。若有上開拆
    除消音器造成噪音之行為，同時應依該條例第63條第1 項第
    3 款規定記違規點數3 點。再道路交通管理處罰條例所稱之
    汽車，依道路交通安全規則第2 條第1 項第1 款、道路交通
    管理處罰條例第3 條第8 款規定包括機器腳踏車。復按一般
    汽機車消音器裝設位置會因車型設計之不同而有所差異，而
    消音器內部構造多為多層隔版及多孔管道，其功能是吸收聲
    波及降低排氣流速以降低引擎產生之排氣噪音，如拆除消音
    器，則會影響車輛引擎中、低轉速扭力輸出或產生加速遲緩
    現象，則拆除消音器產生噪音，係屬必然，拆除消音器產生
    噪音，係屬必然，但就其構造設計而言，如其消音器係位於
    外觀可顯而見之之位置，當可由外觀辨識有無拆除之情形；
    惟如係設計於非外觀即得辨識者，則其是否有拆除消音器，
    仍應由執法人員依個案具體事實認定之，又道路交通管理處
    罰條例第43條第1 項第3 款已明文「拆除消音器，或以其他
    方式造成噪音」之處罰規定，爰如有拆除消音器之具體違規
    事實，即構成上開條文處罰要件，至於「或以其他方式造成
    噪音」乙項，查行政院環境保護署已針對機動車輛噪音之認
    定方式及標準訂有「使用中機動車輛噪音管制辦法」及「機
    動車輛噪音管制標準」等規定，交通部路政司98 年8月19日
    路臺監字第0980400984號函意旨可資參照。
四、經查：
  (一)本件異議人於99年11月3 日19時00分許，騎乘車號CLJ-606
    號重型機車，行經花蓮縣花蓮火車站前，因排氣管內無消音
    器之違規，而為花蓮縣警察局交通警察隊員警當場攔停製單
    舉發「駕駛汽車，拆除消音器造成噪音」之違規事實，有花
    蓮縣警察局99年11月3 日花警交字第P00000000 號舉發違反
    道路交通管理事件通知單影本1 紙附卷可稽，業經異議人坦
    認確駕駛上重型機車於上開時間行經該處，則此部分事實，
    洵堪認定。
  (二)異議人具狀辯稱：機車行改換排氣管後，即屬如此，伊並無
    「拆除」消音器云云，然原舉發員警林家輝函覆臺灣花蓮地
    方法院之職務報告書略以：「職於99年11月03日依勤務規畫
    於18 -20時執行車站週邊巡邏勤務，18時50分許於花蓮火車
    站前發現一輛車號CLJ-606 廠牌三陽之黑色重型機車疑似拆
    除消音器往車站方向駛入，職依規定將該車攔停受檢，經職
    盤查該駕駛人及車號CLJ-606 廠牌三陽之黑色重型機車車主
    均為劉東昇本人，職當時發現劉東昇所駕駛之車號CLJ-606
    重機車行駛時發出不同於一般正常機車之刺耳噪音，經職以
    警棍伸入機車排氣管內查驗後，發現該車號CLJ-606 重機車
    確實未依規定於排氣管裝置消音器，且劉東昇坦承自知該車
    消音器均因置放於台北家中所以未裝置」等語明確，又本院
    依職權勘驗花蓮縣警察局100 年5 月2 日花警交字第100001
    9729號函所附之異議人為警舉發當時的對話錄音光碟，就異
    議人是否有改裝排氣管及安裝消音器之部分，對話內容如下
    ：「舉發員警：『你的消音器呢？』異議人：『放在臺北。
    』舉發員警：『消音器應該是要裝阿，為什麼放在臺北？』
    異議人：『因為我買來的時候就這樣了。』舉發員警：『你
    知道沒有你怎麼還不裝？』異議人：『因為我，這個車子還
    沒有運回去。我剛退伍沒有多久』舉發員警：『你不知道沒
    有裝消音器行駛是不行的嗎？』異議人：『我不知道。』舉
    發員警：『你那麼大聲，你看人家都那麼安靜，對不對。你
    從哪邊騎過來？』異議人：『臺北。』舉發員警：『好沒有
    關係，你行照有沒有帶？那你買來就這樣，那你消音器為什
    麼又會分開放在臺北？』異議人：『因為我騎出來的時候就
    這個樣子阿，消音器他給我的時候我不知道怎麼用上去。你
    可不可以先幫我開別的。』舉發員警：『沒辦法開別的。』
    異議人：『可不可以幫我開小條一點，這樣子我沒辦法...
    。』舉發員警：『沒有辦法，不能隨便亂開阿。這樣偽造文
    書阿，對不對。』異議人：『不好意思啦，可不可以不要開
    太重？』舉發員警：『因為這種消音器，不裝，拆除這就是
    很吵啦。影響別人，對不對。』異議人：『因為那個我也不
    知道阿。可不可以不要把我開太重？』舉發員警：『而且剛
    剛跟你盤查，你一看我過來就想跑，你自己就知道有問題阿
    。對不對？你不要跑，警察跟你盤查，你乖乖配合、查驗，
    那就沒有話講，你又這樣子。』異議人：『對不起啦。可不
    可以不要開太重，那些錢我拿去裝那個，我... 。這個是會
    罰多少阿？』，互核員警之職務報告書與舉發現場錄音光碟
    內容相符，此有錄音光碟1 片及勘驗筆錄1 份存卷為佐，且
    異議人亦不爭執其機車內無裝設消音器設備，足認異議人於
    違警攔停時，機車排氣管內之消音器業已拆除，是異議人之
    違規行為，堪以認定。
  (三)異議人又辯稱本件舉發時並無會同環保人員或監理人員在場
    檢測，僅由員警單獨認定於法顯有未合云云。惟依交通部90
    年10月25日交路字第011338號函揭明：「查違反道路交通
    管理事件統一裁罰標準及處理細則第12條規定有舉發違反道
    路交通管理事件，應就其違反行為簡要明確記載於通知單違
    規事實欄內，故舉發違反道路交通管理事件，員警應在其能
    明確認定違規事實後，方予以舉發，而非憑憶測舉發，本案
    汽機車排氣管、消音器不全或損壞者，由員警在違規現場予
    以認定處理，應無窒礙，..... 即有該等情事之違規，由員
    警依道路交通管理處罰條例第16條第1 項規定處罰，但對於
    經換（改）裝或增、減、變更原有規格所產生噪音者等，非
    有儀器設備無法認定，當於經環保機關檢測後，方得依噪音
    管制法相關規定裁處。」之意旨以觀，汽機車若有消音器不
    全或擅自增減變更原有規格或損壞不予修復等情事之違規，
    自得由員警依道路交通管理處罰條例第16條第1 項第2 款規
    定處罰，但對於經換（改）裝或增、減、變更原有規格所產
    生噪音者等，如違規事實明確，則得由員警依道路交通管理
    處罰條例第43條規定處罰，又按「排氣管內無消音器（拆除
    消音器）」之違規行為，員警本得自行認定，無須會同監理
    人員、環保人員；若係「以其他方式造成噪音」，則須由環
    保人員以儀器測量噪音後始得據以舉發等情，此與「取締機
    車排氣管消音器製造噪音作業流程」所訂之相關程序相符，
    足證值勤員警取締過程完全符合上開作業流程之規定，尚無
    違誤之處。況值勤員警依其經驗、感知，即可正確判斷異議
    人機車排氣管所發出之聲音，迥異於一般車輛於正常狀況下
    行駛時所發出之音量，員警據以將異議人攔查，再以上述方
    式檢測後，從而確認異議人機車排氣管內並無裝設消音器，
    此與排氣管製造聲響是否達噪音管制標準之噪音之認定無涉
    ，自無由環保機關人員以分貝計加以檢測噪音之必要。異議
    人以噪音應由環保人員以儀器測量等語置辯，顯係混淆交通
    法規與環保法規之立法目的、事實認定與裁罰依據。是以異
    議人上開所辯，亦無足採。
五、綜上所述，異議人為警攔停時，所乘機車確有拆除消音器之
    事實。原處分機關依前開道路交通管理處罰條例第43條第1
    項第3 款、第63條第1 項第3 款、第24條第1 項第3 款及違
    反道路交通管理事件統一裁罰基準表之規定，裁處受處分人
    罰鍰6,000 元，並記違規點數3 點及施以道安講習，認事用
    法並無違誤。異議人上揭所辯，顯係卸責之詞，尚非可採。
    本件聲明異議為無理由，應予駁回。
六、應依道路交通管理處罰條例第87條第2 項、道路交通事件處
    理辦法第18條規定，裁定如主文。
中    華    民    國   100    年    7     月    21    日
                        交通法庭  法  官  傅明華
上列正本證明與原本無異。
如不服本裁定應於送達後5日內向本院提出抗告狀。（須附繕本
）。
                                  書記官  蔡一如
中    華    民    國   100    年    7     月    26    日